【裁判字號】    89,易緝,105
【裁判日期】    891031
【裁判案由】    詐欺
【裁判全文】
臺灣桃園地方法院刑事判決                        八十九年度易緝字第一五號
    公  訴  人    臺灣桃園地方法院檢察署檢察官
    被      告    甲○○
右列被告因詐欺案件，經檢察官提起公訴（八十五年度偵字第六二七三、七一八二號
），本院判決如左：
        主  文
甲○○無罪。
        理  由
一、公訴意旨略以如附件起訴書所載。
二、按犯罪事實應依證據認定之，無證據不得推定其犯罪事實，又不能證明被告犯罪
    者，應諭知無罪之判決，刑事訴訟法第一百五十四條、第三百零一條第一項定有
    明文。所謂認定犯罪事實之證據，係指足以認定被告確有犯罪行為之積極證據而
    言，該項證據自須適合於被告犯罪事實認定，始得採為斷罪資料。又苟未能發現
    相當證據，或證據不足以證明，自不能以推測或擬制之方法，以為裁判基礎，亦
    分別有最高法院二十九年度上字第三一０五號及同院四十年度台上字第八六號判
    例意旨可資參照。按刑法第三百三十九條第一項詐欺罪之成立，以意圖為自己或
    第三人不法之所有，施用欺罔之詐術手段，使人陷於錯誤而將本人或第三人之物
    交付為要件。
三、訊據被告甲○○固坦承向告訴人陳耀輝、乙○○購買物品，及所簽發之票據無法
    兌現等情，惟矢口否認有何詐欺情事，辯稱：因所經營之事業，擴充太快，導致
    資金週轉不靈，並非故意詐欺等語。
四、經查：（一）告訴人陳耀輝對於本院詢問：「被告當初跟你買東西你為何賣給他
    」，「他事業做的很大，我覺得很妥當賣他沒有問題」；「東西送到何處」，「
    蘆竹保齡球館」；「東西有蓋起來」，「有」（詳見本院八十九年八月二十五日
    訊問筆錄），可知被告於八十四年五月間經濟情況尚佳，而繼續擴充事業，因此
    其向告訴人台玲鋼品有限公司之代表人陳耀輝購買貨品時，告訴人經過評估被告
    之信用，而願意販賣ＰＵ波形鋼板予被告興建蘆竹保齡球館，並且接受以第三人
    崔文彬名下支票作為支付之工具，顯非被告施用詐術，使告訴人陳耀輝陷於錯誤
    後販賣物品。（二）告訴人乙○○對於本院詢問：「當初你賣東西給被告時，他
    經濟狀況如何」，「很好」；「後來你知道他為什麼無法付錢」，「退票了」；
    「被告有施用詐術欺騙你」，「當天我機台交給他時，他說要付現金給我，但後
    來他開支票」（詳見本院八十九年八月二十五日訊問筆錄），被告於八十四年七
    月十七日向告訴人乙○○購買發電機一部，開具其妻方惠菁名下分別為八十四年
    七月三十日、八月三十日之票據作為支付之工具，而方惠菁之票據係於八十四年
    八月二十五日始成拒絕往來，可知被告開具支票時，其妻之尚未成為拒絕往來戶
    ，被告當時經濟狀況甚佳，並無欺騙告訴人。（三）就被告是否第一次向告訴人
    乙○○購物，告訴人乙○○與被告供述不一，然不論是否第一次，告訴人在販賣
    東西予被告之前，其並經過風險評估，考慮被告是否有給付能力，所開具之支票
    能夠兌現，始販賣東西予被告，不能被告事後無法給付貨款，即認定購買之初即
    有施用詐術，始告訴人陷於錯誤。故被告所開具予告訴人乙○○、陳耀輝之支票
    發票日雖為七月三十日、八月三十日二日及十月三十日，實質上係分別於七月十
    七日及五月間所簽發，此為告訴人等與被告所認，當時被告經濟狀況甚好，並無
    資金週轉不良之情形，且票據繼續兌現，可知被告向告訴人等購買貨物簽發票據
    時，被告之經濟狀況很好，故被告並無為自己不法所有之意圖。綜上所述，被告
    向告訴人等購買貨物，並開具他人之票據作為給付價金之工具，事後因被告所經
    營之事業擴充太快，導致資金週轉不靈，顯非被告所能預期，難以遽認被告向告
    訴人等購買貨物時即有詐欺故意及不法意圖。是本件純屬民事糾葛，顯與前開詐
    欺罪構成要件未合，告訴人等宜另循民事訴訟程序救濟之。此外復查無其他積極
    證據足資證明被告有詐欺犯行，自不能證明被告犯罪，應為無罪之諭知。
據上論斷，應依刑事訴訟法第三百零一條第一項，判決如主文。
本案經檢察官魏雯祈到庭執行職務。
中      華      民      國    八十九    年    十     月       三十一    日
                                   台灣桃園地方法院刑事第二庭
                                       法  官  張  益  銘
右正本證明與原本無異。
如不服本判決，應於判決送達後十日內向本院提出上訴狀( 應附繕本 )，上訴於
臺灣高等法院。
                                    書記官   黃文琪
中        華        民        國   八十九   年   十一   月    二    日


司法院資訊處製作；財團法人民間司法改革基金會備份。
